【裁判字號】    92,簡上,74
【裁判日期】    920930
【裁判案由】    竊盜
【裁判全文】
臺灣臺南地方法院刑事判決                          九十二年度簡上字第七四號
    上  訴  人
    即  被  告  丁○○
右列上訴人因竊盜案件，不服本院臺南簡易庭九十一年度南簡字第八０一號，中華民
國九十二年一月十四日第一審判決（聲請簡易處刑書案號：九十一年度偵字第七四四
七號），提起上訴，本院管轄之第二審合議庭認本件有刑事訴訟法第四百五十二條之
情形，應撤銷原判決，逕依通常程序為第一審判決如左：
    主  文
原判決關於被告丁○○部分撤銷。
丁○○無罪。
    理  由
一、聲請簡易判決處刑書意旨略以：被告丁○○自民國九十一年六月間起，因見戊○○所有之車號ＬＯＵ─三四０號機車一輛，長期置於臺南市○○區○○街與古堡
    街口（該車於九十一年六月三日上午十一時許，在嘉義市○○街一一八號前失竊
    ），無人騎用，認有機可趁，而將此告知有犯意聯絡之己○○及甲○○（均業經
    本院判決有期徒刑六月，緩刑二年確定），三人即意圖為自己不法所有，於九十
    一年七月十六日上午八時三十分許，至上開地點，合力將該車抬上丁○○提供之
    三輪腳踏車上，結夥竊得該車，並由甲○○及己○○以該三輪車，將竊得之機車
    載往舊貨商販賣，嗣經警於當日上午九時十分許，在臺南市○○區○○路一五六
    號前，見甲○○、己○○二人可疑，而攔檢查獲，因認被告丁○○涉犯刑法第三
    百二十一條第一項第四款之加重竊盜罪嫌。
二、按犯罪事實應依證據認定之，無證據不得推定其犯罪事實；又不能證明被告犯罪
    者，應諭知無罪之判決，刑事訴訟法第一百五十四條、第三百零一條第一項分別
    定有明文。又按竊盜罪之構成，以有不法所有之意圖而竊取他人之動產為要件，
    如認為他人已經廢棄之物，以拾取之意思而撿取，或誤他人之動產為他人拋棄之
    物而予先占，因行為人欠缺竊盜之故意，核與該罪之構成要件不符，自難以竊盜
    罪論擬（最高法院四十五年度臺上字第八七七號、八十二年度臺上字第二六０七
    號裁判意旨參照）。
三、本件公訴人認被告涉有右揭罪嫌，係以被告丁○○之自白、共同被告己○○、甲○○之供述、卷附之贓物認領保管收據及車輛竊盜、車牌失竊資料個別查詢報表
    ─查詢車輛認可資料，資為論據。訊之被告丁○○固供認有告知己○○、陳文清
    上開機車長期置於臺南市○○區○○街與古堡街口，無人騎用，可搬至舊貨商處
    變賣，並於右揭時、地於己○○、陳文清將該車抬上三輪腳踏車時，幫忙穩住該
    三輪腳踏車等情，惟辯稱：因該機車停放在臺南市○○區○○街與古堡街口約一
    個月左右均無人騎用，且外觀老舊、未懸掛車牌、輪胎均已無胎壓，伊以為上開
    機車係廢棄車輛，故告知拾荒維生之己○○可以撿拾變賣，而己○○與陳文清在
    搬動該機車時，因三輪腳踏車會移動，伊才幫忙扶住，伊並沒有竊盜的意思等語
    。經查：
  (一)前開機車車主為中國國民黨嘉義市東區黨部委員會，該機車於九十一年六月三日
    上午十一時，在嘉義市○區○○街一一八號前失竊，於九十一年七月十六日上午
    九時十分為警尋獲，尋獲時該機車外觀老舊、後車輪無胎壓、未懸掛車牌，該面
    ＬＯＵ─三四０號車牌置於車旁之置物箱內等情，業據證人即受託領取該失竊機
    車之臺南市安平區民眾服務社人員乙○○及司法警察丙○○到庭證述屬實，並有
    卷附之贓物認領保管收據及車輛竊盜、車牌失竊資料個別查詢報表─查詢車輛認
    可資料及機車照片五張可佐，是以該車雖外觀無嚴重毀損，惟已甚陳舊，後車輪
    無胎壓、又未懸掛車牌（該面車牌置於車身旁之置物箱內），且放置於戶外無遮
    風避雨之處約一個月之久，客觀上並非全無使人誤認係他人拋棄不要之機車之可
    能，故被告丁○○辯稱：伊以為上開機車係廢棄車輛，故告知拾荒維生之己○○
    可以撿拾變賣乙節，並非全無可資採信之理。參以共同被告己○○、陳文清於警
    訊、偵查及本院調查中均供稱：其等係經由丁○○告知在臺南市○○區○○街與
    古堡街口停放一部機車無人使用，可以販賣給舊貨商，其等即向舊貨商之老闆娘
    借用三輪車前往該處載運，所得之款項其等二人平分花用等語，核與被告丁○○
    所述情節相符，益徵被告丁○○主觀上確係認為該部機車為他人已廢棄之物，故
    告知以拾荒為業之己○○可將該部機車以廢鐵販賣予舊貨商甚明。
  (二)再者，被告丁○○於警訊時係供稱：伊於九十一年六月間在臺南市○○區○○街
    與古堡街口（安平古堡圍牆旁）發現停放一部機車，於九十一年七月十五日晚上
    八時許左右告知己○○該部機車停放已久可載去舊貨商販賣，因己○○與甲○○
    係撿破爛維生，伊不知道該車係失竊之機車，伊以為係廢棄車輛等語，依其供述
    之內容可知，被告丁○○並未自白犯罪，公訴人認被告丁○○坦承犯行，顯有誤
    會。又共同被告己○○、甲○○雖於警訊及偵查中均供稱確係被告丁○○告知可
    將該部機車載去舊貨商處變賣，及其等知悉該部機車係別人所有等情，惟己○○
    於本院調查時復供陳：伊不知道該部機車係贓車，只知道係壞掉的，伊亦不知道
    該車係人家還要的，是丁○○說該機車放在安平古堡圍牆邊很久，可以載去賣等
    語，而甲○○則因智能障礙，於本院調查時無法為完全之陳述（均參見本院九十
    二年七月十日訊問筆錄），是其等之供述先後不一，已非可遽採，而其等於偵查
    中供稱「知悉該部機車係他人的」等語，是否即足以佐證被告丁○○主觀上之認
    識，亦非無疑。況被告己○○、甲○○係以拾荒為業之人，其等對該部機車是否
    為他人廢棄之物之判斷，當與被告丁○○一將屆六十歲老者之判斷不同，自難以
    此作為認定被告丁○○主觀上犯意之依據。
  (三)又參以上該機車原車主即中國國民黨嘉義市東區黨部委員會於該車遭竊後，即行
    報廢該部機車，此業經證人乙○○結證屬實，堪認該部機車確已使用相當期間。
    綜上，該部機車之外觀客觀上並無法完全排除使人誤認係他人廢棄之物之風險，
    而公訴人所舉之證據又無法證明被告丁○○主觀上確係明知該車仍係他人所有且
    未拋棄其所有權之物，本院認尚有合理之懷疑存在，無從形成有罪之確信，此外
    ，復查無其他積極確切證據足證被告丁○○有何公訴人所指之竊盜罪行，揆諸前
    揭說明，應認不能證明被告丁○○犯罪，原審未加詳求遽予論科，尚有未洽，被
    告丁○○上訴指摘原判決不當，核有理由，應由本院將原判決關於被告丁○○部
    分撤銷並自為判決，諭知被告丁○○無罪。
四、按對於簡易判決之上訴，準用刑事訴訟法第三編第一章及第二章之規定，管轄第
    二審之地方法院合議庭受理簡易判決上訴案件，應依通常程序審理，其認案件有
    刑事訴訟法第四百五十二條之情形者，應撤銷原判決，逕依通常程序為第一審判
    決，此為法院辦理刑事訴訟簡易程序案件應行注意事項第十四項所明定。本件被
    告既經判處無罪判決，則公訴人聲請簡易判決處刑中被告所犯之罪，顯不合刑事
    訴訟法第四百四十九條所定得以簡易判決處刑之案件，爰依同法第四百五十二條
    之規定，逕依通常程序為第一審判決。
據上論斷，應依刑事訴訟法第四百五十五條之一第三項、第四百五十二條、第三百六
十九條第一項前段、第三百六十四條、第三百零一條第一項，判決如主文。
本案經檢察官庚○○到庭執行職務。
中    華    民    國      九十二      年        九      月      三十    日
                              臺灣臺南地方法院刑事第五庭
                                  審判長法  官  陳欽賢
                                        法  官  莊玉熙
                法  官  林佩儒
右正本證明與原本無異。
如不服本判決，應於判決送達後十日內向本院提出上訴狀( 應附繕本 )。
                                        書記官  廖文靜
中    華    民    國     九十二      年         十       月      六     日


司法院資訊處製作；財團法人民間司法改革基金會備份。
